【裁判字號】    92,上易,1502
【裁判日期】    921113
【裁判案由】    違反著作權法
【裁判全文】
臺灣高等法院高雄分院刑事判決                  九十二年度上易字第一五二號
    上  訴  人  台灣高雄地方法院檢察署檢察官
    被      告  甲○○
右上訴人因被告違反著作權法案件，不服臺灣高雄地方法院九十二年度易字第一九五
一號中華民國九十二年九月二十二日第一審判決（起訴案號：臺灣高雄地方法院檢察
署九十二年度偵字第三三七九號），提起上訴，本院判決如左：
      主  文
上訴駁回。
      理  由
一、公訴意旨略以：被告甲○○明知如附表所示之ＶＣＤ影音光碟片，係未經著作財
    產權人美商迪士尼企業股份有限公司、美商華納兄弟娛樂公司、美商美國環球影
    片股份有限公司、美商哥倫比亞影片股份有限公司等之同意或授權，由他人擅自
    重製之視聽著作，均係侵害著作財產權之物，竟自民國（下同）九十二年七月三
    日起，以新台幣（下同）八十元之價格，向綽號「阿才」前來兜售之不詳年籍人
    士，販入前揭侵害著作財產權之盜版光碟，並在國立中山大學美麗之島ＢＢＳ網
    站上，張貼販賣盜版光碟訊息之文章，若有意購買者，則以電子郵件帳號ｅｗｑ
    ａｚｘ．ｂｂｓ＠ｂｂｓ．ｎｓｙｓｕ．ｅｄｕ．ｔｗ與甲○○聯絡訂購，再以
    每片一百元之價格意圖營利而交付予不特定顧客等情。因認被告違反著作權法第
    八十七條第二款規定，而犯同法第九十三條第三款之罪嫌。
二、按告訴或請求乃論之罪，未經告訴者，應諭知不受理之判決，刑事訴訟法第三百
    零三條第三款定有明文。所謂未經告訴，包括未經合法告訴在內（司法院院字第
    二三八三號解釋參照）。又犯著作權法第九十三條之罪，須告訴乃論；著作財產
    權人得授權他人利用著作，專屬授權之被授權人在被授權範圍內得以著作財產權
    人之地位行使權利人，並得以自己之名義為訴訟行為，修正前同法第三十七條第
    四項及同法第一百定有明文。「仲介團體執行仲介業務，得以自己之名義，為著
    作財產權人之計算，為訴訟上或訴訟外之行為」、「前項所稱訴訟上行為係指提
    起民事、行政訴訟及刑事案件之告訴、告發及自訴；所稱訴訟外行為係指訴願、
    再訴願及其他行為」，著作權仲介團體條例第三十六條亦定有明文；而所謂著作
    權仲介團體，係指由同類著作著作財產權人依照著作權仲介團體組織登記成立，
    為著作財產權人管理其著作財產權，並以仲介團體之名義，行使權利，履行義務
    之「社團法人」，著作權仲介團體條例第三條第一款定有明文。因之著作權法關
    於告訴乃論之罪部分，原則上應由著作權人提起告訴，例外情形唯有著作權專屬
    授權之被授權人、仲介團體始可以自己名義提起告訴。再者，告訴為追訴之要件
    ，亦即告訴係訴訟成立之要件，核與刑事訴訟法第二百七十三條第六項所定「起
    訴或其他訴訟行為於法律上必備之程式有欠缺而其情形可以補正」之情形有異，
    亦即告訴乃論之罪，未經告訴者，係屬訴訟條件之欠缺，而非起訴或其他訴訟行
    為於法律上必備之程式有欠缺，亦非告訴之程式有欠缺，自無刑事訴訟法第二百
    七十三條第六項規定之適用。
三、本件公訴人認被告所犯係著作權法第九十三條第三款之罪嫌，該罪依同法第一百
    條之規定，須告訴乃論。惟依卷內資料，著作權人美商迪士尼企業股份有限公司
    等公司，並未提出任何告訴，亦未出具告訴委任狀，而電影及錄影著作保護基金
    會係屬「財團法人」，非「社團法人」，核與著作權仲介團體條例第三條第一款
    之規定著作權仲介團體之要件不合，依著作權仲介團體條例第三十六條規定，自
    不得以其名義代被害會員提出告訴，是本件未據合法告訴甚明，揆諸前開說明，
    自應為不受理之判決。原審因而不經言詞辯，逕為不受理之判決，經核與法並無
    不合，
四、檢察官上訴意旨雖以財團法人電影及錄影著作保護基金須有美商迪士尼等公司授
    權，始可提出告訴，惟可命補提委任狀以資補正等語，惟如前所述，告訴乃起訴
    之合法要件，不生補正之問題，何況，財團法人電影及錄影著作保護基金會係係
    以其自身之名義提出告訴，而非以代理人之名義代理美商迪士尼公司提出告訴，
    亦不生命補提委任狀之問題，上訴意旨執此指摘原判決不當，為無理由，應予駁
    回，並不經言詞辯論為之。
據上論結，應依刑事訴訟法第三百六十八條、第三百七十二條，判決如主文。
中    華    民    國     九十二     年      十一      月      十三      日
                              臺灣高等法院高雄分院刑事第四庭
                                  審判長法官  蕭權閔
                                        法官  陳啟造
                                        法官  李嘉興
右正本證明與原本無異。
不得上訴。
                                      書記官  劉博文
中    華    民    國     九十二     年      十一      月      十七      日
 附表
┌──┬────────┬─────────┬───┐
│編號│  盜版光碟名稱  │侵害著作權利人    │片數  │
├──┼────────┼─────────┼───┤
│一  │海底總動員      │迪士尼公司        │四    │
├──┼────────┼─────────┼───┤
│二  │魔鬼終結者      │華納公司          │四    │
├──┼────────┼─────────┼───┤
│三  │玩命關頭二      │環球公司          │四    │
├──┼────────┼─────────┼───┤
│四  │霹靂嬌娃二      │哥倫比亞公司      │四    │
├──┼────────┼─────────┼───┤
│五  │好萊塢重案組    │同  右            │四    │
├──┼────────┼─────────┼───┤
│六  │王牌天神        │環球公司          │四    │
├──┼────────┼─────────┼───┤
│七  │片名不詳        │不詳              │八    │
└──┴────────┴─────────┴───┘
                                                                      Ｋ


司法院資訊處製作；財團法人民間司法改革基金會備份。
